【裁判字號】    97,交聲,511
【裁判日期】    970425
【裁判案由】    聲明異議
【裁判全文】
臺灣彰化地方法院交通事件裁定         97年度交聲字第511號
原處分機關  交通部公路總局臺中區監理所彰化監理站
異  議  人
即受處分人  甲○○
上列受處分人因違反道路交通管理處罰條例案件，對於交通部公
路總局臺中區監理所彰化監理站民國94年10月31日所為之處分（
彰監四字第裁64─G3F015903 號裁決書），聲明異議，本院裁定
如下：
    主  文
異議駁回。
    理  由
一、聲明異議意旨以：原處分機關以異議人即受處分人甲○○於
    民國92年10月17日下午3 時50分駕駛車牌號碼R5—2376號自
    用小客車，在臺中市○○路處，停車時間不依規定，經臺中
    市警察局第六分局以異議人違反道路交通管理處罰條例第56
    條第1 項第9 款規定，逕行開立舉發違反道路交通管理事件
    通知單（下稱舉發通知單）舉發，由原處分機關以異議人違
    反上揭規定，於94年10月31日以彰監四字第裁64─G3F01590
    3 號裁決書裁罰新臺幣（下同）1,200 元。然異議人於921
    地震後，因鄉下工作機會較少，住家從彰化縣田中鎮搬至臺
    中縣太平市○○路73號，故無法得知是否有違規單，並非刻
    意逃避罰款，為此聲明異議等語。
二、按受處分人不服道路交通管理處罰條例第8 條所定主管機關
    所為之處罰者，得於接到裁決書之翌日起20日內，向管轄地
    方法院聲明異議，道路交通管理處罰條例第87條第1 項定有
    明文。又聲明異議應以司法狀紙，敘述異議之理由，提出於
    原處分機關為之，交通法庭認聲明異議不合法律上之程式或
    其異議權已經喪失者，應以裁定駁回之，道路交通案件處理
    辦法第13條、第18條前段亦分別定有明文。又按處理違反道
    路交通管理事件，有關文書之送達程序，依行政程序法之規
    定；送達，不能依前2 條規定為之者，得將文書寄存送達地
    之地方自治或警察機關，並作送達通知書2 份，1 份黏貼於
    應受送達人住居所、事務所、營業所或其就業處所門首，另
    1 份交由鄰居轉交或置於該送達處所信箱或其他適當位置，
    以為送達。前項情形，由郵政機關為送達者，得將文書寄存
    於送達地之郵政機關，違反道路交通管理事件統一裁罰基準
    及處理細則第5 條、行政程序法第74條第1 項、第2 項著有
    明文。
三、經查：
  (一)異議人於上揭時、地，因停車時間未依規定，經警方依違反
    道路交通管理處罰條例第56第1 項第9 款規定，開立前揭舉
    發通知單逕行舉發之事實，此有臺中市警察局第六分局違規
    查詢報表1 紙附卷可稽。是上揭事實，應堪認定。
  (二)異議人之住所係位於彰化縣田中鎮○○路266 巷36號之事實
    ，此有個人戶籍資料查詢結果1 紙附卷可參。另原處分機關
    以異議人違反道路交通管理處罰條例第56條第1 項第9 款規
    定，於94年10月31日以彰監四字第裁64─G3F015903 號裁決
    書裁罰1,200 元後，乃製作裁決書，委託郵政機關按其住所
    送達，嗣因郵政機關未獲會晤本人，亦無受領文書之同居人
    、受雇人或應受送達處所接收郵件人員，無法依行政程序法
    第72條、第73條之規定送達，郵務人員則於94年11月4 日依
    行政程序法第74條第1 、2 項規定，製作送達通知書1 份黏
    貼於受應受送達人住所門首，1 份置於該受送達處所信箱，
    並將上開文書寄存於田中郵局等情，此有交通部公路總局臺
    中區監理所彰化監理站97年3 月28日中監彰字第0970006719
    號函檢附之上揭裁決書、送達證書影本各1 紙附卷可參。從
    而，本件逕行舉發後，原處分機關確依行政程序法相關規定
    ，將裁決書送達異議人住所地，該送達程序自屬合法無疑。
    而郵政機關依行政程序法第74條第1 、2 項規定為寄存送達
    者，無論應受送達人實際上於何時受領文書，均以寄存之日
    視為收受送達之日期，發生送達效力，是本件裁決書應於94
    年11月4 日完成寄存送達在田中郵局時，即發生送達之效力
    ，是本件裁決書業已合法送達與異議人，應可認定。
  (三)本件裁決書業於94年11月4 日寄存送達在田中郵局即發生送
    達效力，已如前述，異議人如對原處分機關前開裁決不服欲
    提起異議，依照上述說明，其20日之異議期間應自94年11月
    5 日（即寄存送達裁決書之翌日）起至94年11月24日止；另
    異議人之住所係位於彰化縣田中鎮，非居住於處罰機關即交
    通部公路總局臺中區監理所彰化監理站所在之彰化縣花壇鄉
    ，但居住於本院之管轄區域內，依法院訴訟當事人在途期間
    標準第4 條之規定，應依同標準第2 條第1 款之地方法院在
    途期間欄所載之日數即2 日，扣除在途期間。是異議人至遲
    應於94年4 月28日（按原為94年4 月26日，然該日為星期六
    ）向原處分機關提出聲明異議狀，方屬合法，然異議人竟遲
    至97年3 月27日始向原處分機關提出聲明異議狀等情，此有
    蓋有原處分機關收文專用章之異議人聲明異議狀1 份在卷可
    稽，顯已逾前揭20日之異議期間。從而，依照前開法條規定
    及說明，本件異議人逾期始聲明異議，其異議權業已喪失，
    且屬不得補正，依法自應予以駁回。
據上論斷，應依道路交通案件處理辦法第18條，裁定如主文。
中    華    民    國    97    年    4     月    25    日
                  交通法庭        法  官  唐中興
以上正本證明與原本無異。
如不服本裁定，應於裁定送達後5日內向本院提出抗告狀 (須附
繕本 )。
中    華    民    國    97    年    4     月    25    日
                                  書記官  吳政


司法院資訊處製作；財團法人民間司法改革基金會備份。
